【裁判字號】    97,交聲,1501
【裁判日期】    970715
【裁判案由】    違反道路交通管理處罰條例聲明異議
【裁判全文】
臺灣臺北地方法院交通事件裁定        97年度交聲字第1501號
原處分機關  臺北市交通事件裁決所
聲明異議人
即受處分人  乙○○
上列異議人即受處分人因違反道路交通管理處罰條例案件，對於
原處分機關臺北市交通事件裁決所於中華民國97年5 月28日所為
處分（原處分案號：北市裁二字第裁22-A01WM9385號）聲明異議
，本院裁定如下：
    主  文
異議駁回。
    理  由
一、按「汽車駕駛人，行經有燈光號誌管制之交岔路口闖紅燈，
    處新台幣1,800 元以上5,400 元以下罰鍰」；又「汽車駕駛
    人，有違反道路交通管理處罰條例第53條情形者，除依原條
    款處罰鍰外，並予記違規點數3 點」，道路交通管理處罰條
    例第53條、第63條第1 項第3 款分別定有明文。再道路交通
    安全規則第2 條第1 項第1 款及道路交通管理處罰條例第3
    條第8 款均明定「汽車」包含「機器腳踏車」（下稱機車）
    在內。
二、原處分意旨略以：異議人即受處分人乙○○於民國97年5 月
    6 日上午7 時25分許，騎乘車牌號碼BLP-207 號重型機車，
    行經台北市○○○路與基隆路口之有燈光號誌管制之交岔路
    口闖紅燈，經臺北市政府警察局信義分局交通分隊之警員當
    場以闖紅燈違規，填製A01WM9385 號舉發違反道路交通管理
    事件通知單（以下簡稱「本案舉發通知單」）舉發，異議人
    於應到案日期（97年5 月21日）前之97年5 月7 日提出申述
    ，經原處分機關函請原舉發單位調查結果，仍認異議人有上
    開交通違規之行為，乃於97年5 月28日裁處異議人罰鍰新台
    幣（下同）1,800 元，並記違規點數3 點。
三、異議人聲明異議之意旨略以：伊於97年5 月6 日上午7 時25
    分許，騎乘車牌號碼BLP-207 號重型機車載伊二女兒至三興
    國小上學，行經光復南路與基隆路口（三興國小正對面），
    適逢行人號誌已轉為綠燈，但車輛號誌仍處紅燈，伊仍依規
    定停等於線內，惟後方欲左轉轎車已迫不及待按喇叭催促前
    進，並快速近逼，伊為顧及行車及伊女兒安全，被迫往右前
    方略作移動，已讓出安全距離，伊僅作位置調整並未再前進
    ，然信義交通分隊隊員周清文君於對向道路誤認伊為意圖闖
    紅燈，時值上學及上班交通尖峰時段，交通狀況雜亂，周警
    員僅憑匆匆一瞥即逕自主觀認定伊闖紅燈，完全不顧事情發
    生的前因後果，及伊與伊女兒所面臨的險狀，周警員執意不
    肯聽伊說明，訊即開單完畢，連哄帶騙，誑稱可以再行申述
    云云，伊由於還需再行返家接送伊大女兒上學，為免伊大女
    兒上學遲到，沒有時間再據理力爭，僅能迫於無奈簽收通知
    單，再行申述。伊一向遵守交通規則，且伊二女兒在車上，
    伊更是小心翼翼，以策安全，而周警員罔顧依與伊女兒之行
    車安全，一意以自己之執業業績為考量，將該不實之違規通
    知單強加伊本人，實有違人民褓姆之責，尤其伊在面對伊女
    而疑惑的眼神時，不知如何向她說明伊並沒有違規做錯誤示
    範，而人民褓姆仍可受信賴的，此案已對伊精神造成嚴重之
    傷害，為此聲明異議，以還伊清白云云。
四、經查：
    (一)異議人97年5 月6 日上午7 時25分許，騎乘前揭重型機車
      ，行經有燈光號誌管制之舉發地點的交岔路口闖紅燈，經
      臺北市政府警察局信義分局交通分隊警員周清文攔停舉發
      闖紅燈違規，異議人於應到案日期（97年5 月21日）前之
      97年5 月7 日提出申述，經原處分機關函請原舉發單位調
      查結果，仍認異議人有上開交通違規之行為，原處分機關
      乃於97年5 月28日，依道路交通管理處罰條例第53條第1
      項、第63條（裁決書漏載第1 項第3 款）及違反道路交通
      管理事件統一裁罰基準及處理細則等規定裁處異議人罰鍰
      新台幣（下同）1,800 元，並記違規點數3 點等情，有本
      案舉發通知單、臺北市政府警察局信義分局97年5 月19日
      北市警信分交字第09731104500 號書函、臺北市交通事件
      裁決所違反道路交通管理事件裁決書各1 份在卷可按。
    (二)異議人雖以前揭情詞置辯，惟異議人有前揭行經有燈光號
      誌管制之交岔路口闖紅燈之違規行為，業據證人即舉發本
      件之甲○○○○於本院97年6 月30日調查時，以具結擔保
      其供述之真實性，並在負擔偽證罪之處罰之心理狀態下證
      述略稱：97年5 月6 日上午7 時25分，我在基隆路與光復
      南路口執行勤務，站在基隆路與光復南路路口的東北角，
      就是三興國小的校門口前方的人行穿越道附近。我看到異
      議人的機車是由西往東，她載小朋友要到三興國小上學。
      （問：你如何判斷異議人是闖紅燈？）因為我站立的那個
      位置可以看到東向的號誌燈，當時西向的號誌為綠燈，但
      是我抬頭看往東向的號誌為紅燈，違規人（按指異議人）
      就由西向沿光復南路往東向闖紅燈，後面還有一群機車都
      沒有動，只有她一部機車闖紅燈過來。我有快步到她的前
      面，手指著號誌燈，請違規人看一下號誌為紅燈，後來我
      把她攔停到路邊時，違規人說她看到的是綠燈。（問：這
      個十字路口的紅綠燈有幾向？）如我今日所庭呈之路口交
      通號誌運轉圖，當時違規人的號誌時向為第三的號誌時向
      ，就是基隆路南北向均為紅燈，東向西是綠燈，西向東也
      就是違規人的行向是紅燈。（問：你所提出之路口交通號
      誌運轉圖備註欄記載「南向西遲閉及東向西早開」是指何
      意？）南向西遲閉是指號誌圖二，東向西早開是指號誌圖
      三，就是說東向西的綠燈會先亮，過了幾秒之後西向東才
      會亮綠燈，就是要讓東向西的先走。……當時天候為晴天
      。光線良好，很亮。（問：就你前後看到異議人騎機車是
      在紅燈狀況下直行，還是她在原地停頓了一下才往前直行
      ？）當時我看到她由西向東穿越路口，我還跟她比號誌燈
      是紅燈，但她還是過去。（問：你確認異議人機車通過那
      路口的時候，沒有其他機車跟在她後方？）是的等語（見
      本院卷第16頁背面至第18頁），並有其庭呈之現場照片2
      幀及路口交通號誌運轉圖附卷足憑（見本院卷第20、21頁
      ）。
    (三)又異議人於本院調查時雖堅稱伊絕無闖紅燈之行為，辯稱
      伊本來是停在機車停等區，是左後方有轎車一直逼近，伊
      為了安全所以往前挪，但是伊沒有再繼續往前，是等到綠
      燈的時候伊才過馬路，因為車輛號誌燈大概30秒左右，大
      概5 秒之內就會由紅燈轉綠燈，伊挪過去之後就變成綠燈
      ，伊還有抬頭看號誌是綠燈之後伊才過去云云，然其既稱
      伊當時是停在機車停等區最前方，左後方之轎車一直按喇
      叭逼近伊，則伊僅須將機車往右移動即可，然其係將機車
      係往前行駛，且其將機車往機車停等區前方移動，則其在
      抬頭瞬間所見之號誌是否為其行向（西向東）之號誌即非
      無疑，而衡以警員係在三興國小的校門口前方的人行穿越
      道附近，可以看到東向及西向的號誌，而當時天候晴、光
      線良好，警員視力0.8 、1.0 ，對於當時的號誌應無誤判
      ，且警員確認異議人騎過光復南路與基隆路口時，後方機
      車並未移動，僅有異議人所騎之機車往對向騎過來，以當
      時為上學、上班時間，往來車輛甚多，如異議人行向之號
      誌已轉換為綠燈，豈可能僅有異議人所騎之機車往前行駛
      ，其後方之機車仍於原處停等？且此屬特殊之情況，警員
      自無誤認之情形，故認警員之證述為可採。
    (四)再警員填製舉發通知單舉發違反道路交通管理處罰條例所
      列違規事實，本質上為行政處分，係公務員基於職務上權
      力，依法就特定具體事件所為具公法上效果之單方面行政
      行為，基於公務員為公法上行為具有公信力之原則，該行
      政行為當可被推定為合法正當，其據以依法處分之事實認
      定亦為正確無誤。是以，受處分人辯稱其係看到綠燈才前
      行云云，空言員警就違規事實之判定係自己之主觀認定，
      一意以自己之執業業績為考量，將該不實之違規通知單強
      加伊本人云云，顯不足採。又異議人對於警員之舉發如有
      不服之情形，本即可在收到舉發通知單（俗稱「紅單」）
      後，於應到日期前提出申述，本件舉發警員向異議人表示
      「可以再行申述」，亦屬權利告知，何來異議人所指「連
      哄帶騙，誑稱可以再行申述」？
    (五)綜上所述，原處分機關對異議人之前揭違規行為，依道路
      交通管理處罰條例第53條第1 項、第63條第1 項第3 款（
      裁決書漏載第1 項第3 款）及違反道路交通管理事件統一
      裁罰基準及處理細則等規定，裁處受處分人罰鍰受處分人
      罰鍰1,800 元，並記違規點數3 點，核無不當。本件聲明
      異議為無理由，應予駁回。
五、據上論斷，應依道路交通管理處罰條例第87條第2 項，道路
    交通案件處理辦法第19條，裁定如主文。
中    華    民    國    97    年    7     月    15    日
                    交通法庭法  官  林春鈴
以上正本證明與原本無異
如不服本裁定應於送達後5日內向本院提出抗告狀
                            書記官  黃鈴容
中    華    民    國    97    年    7     月    15    日


司法院資訊處製作；財團法人民間司法改革基金會備份。
